臺灣臺中地方法院刑事判決　　　　　　　96年度交訴字第24號
公　訴　人　臺灣臺中地方法院檢察署檢察官
被　　　告　丁○○
上列被告因公共危險等案件，經檢察官提起公訴（九十五年度偵
字第二三三一九號），本院判決如下：
    主    文
丁○○服用酒類，不能安全駕駛動力交通工具而駕駛，處有期徒
刑月，如易科罰金，以新臺幣壹仟元折算壹日；又對於公務員
依法執行職務時，施強暴，處有期徒刑肆月，如易科罰金，以新
臺幣壹仟元折算壹日。應執行有期徒刑陸月，如易科罰金，以新
臺幣壹仟元折算壹日。
丁○○被訴肇事逃逸部分，無罪。
    犯罪事實
一、丁○○自民國（下同）九十五年十月六日凌晨一時許起至同
    日凌晨二時許止，在台中市○○路與綠川東路附近河堤旁，
    與其十七歲之女友陳婷婷聊天，並自行飲用罐裝啤酒約五、
    六瓶，已達不能安全駕駛動力交通工具之程度，乃由陳婷婷
    乘騎車牌號碼EEX-478號輕型機車後載丁○○，沿台中市○○路往漢口路方向行駛，同日凌晨二時三十分許，途經台中
    市○○路○段三十號前約二、三十公尺處時，見前方適有台
    中市警察局第二分局永興派出所警員乙○○、丙○○正依法
    執行取締酒駕路檢勤務，因陳婷婷尚未考領駕駛執照，遂換
    由丁○○騎乘上開機車後載陳婷婷，且因丁○○飲酒為避免
    遭警攔檢取締，於騎經第一攔檢點時，以腳踢倒警員擺放在
    最前面之交通錐，並逆向自手持指揮棒及吹哨示意其停車而
    站在接近雙黃線上之警員乙○○前面約一公尺處加速衝過後
    ，欲再駛向第二攔檢點時，明知警員丙○○已走至對向車道
    並手持指揮棒及吹哨示意其停車，竟仍加速衝向警員丙○○
    站立處，使警員丙○○閃避不及，因而警員丙○○之右手前
    臂及所持指揮棒遭丁○○之胸部撞擊倒地，致警員丙○○受
    有頭部外傷合併顏面擦傷、雙手多處擦挫傷、雙膝挫傷等傷
    害（其傷害部分，未據丙○○提出告訴），而對於依法執行
    職務之警員丙○○施強暴行為。詎丁○○於撞傷警員丙○○
    後並未停車，隨即騎乘上開機車逃逸，經乙○○記下該機車
    車牌號碼，而於同日凌晨四時許，為警在丁○○位於台中市
    ○區○○路二段二０八號住處查獲，並將丁○○帶回永興派
    出所接受詢問，且於同日凌晨四時三十四分許在該派出所內
    ，對丁○○實施酒測，測得其呼氣所含酒精濃度為每公升○
    ．五七毫克。
二、案經台中市警察局第二分局報請臺灣臺中地方法院檢察署檢
    察官偵查起訴。
    理    由
甲、有罪部分：
一、訊據被告丁○○對於其於前開時地，自行飲用罐裝啤酒約五
    、六瓶，已達不能安全駕駛動力交通工具之程度，仍騎乘上
    開機車後載陳婷婷之事實坦承不諱，並有酒精測定紀錄表、
    刑法第一百八十五條之三查獲後測試、觀察職務報告書各一
    紙附卷可稽。按服用酒類不能安全駕駛動力交通工具之認定
    ，參考德國、美國之認定標準，對於酒精濃度呼氣已達每公
    升○．五五毫克或血液濃度達百分之○．一一以上，肇事率
    為一般正常人之十倍，應認為已達不能安全駕駛之標準（法
    務部八十八年五月十八日八八年度法檢字第一六六九號函參
    照）。次按體內酒精含量倒推計算代謝率，依交通部運輸研
    究所於七十七年八月間針對國人進行實驗研究指出為每小時
    ○．○六二八毫克計算。經查被告於九十五年十月六日凌晨
    二時三十分許騎乘上開機車，而警員於同日凌晨四時三十四
    分許始對被告進行酒測，測得被告呼氣所含酒精濃度為每公
    升○．五七毫克，則被告自騎乘上開機車至酒測之時間相詎
    達二小時，依前開國人體內酒精含量之代謝率計算，被告於
    騎乘上開機車時其呼氣所含酒精濃度至少為每公升○．六九
    毫克【計算式為：０．５７+（０．０６２８×２）＝０．
    ６９５６】，已逾每公升○．五五毫克之安全駕駛標準，則
    被告騎乘上開機車之注意能力，已因飲酒而較平日為低，且
    亦有發生交通事故，顯已達不能安全駕駛動力交通工具之程
    度至明，被告此部分事證明確，其犯行堪以認定。
二、另訊之被告丁○○矢口否認有何妨害公務之犯行，辯稱：因
    當時伊有喝酒，為避免遭警攔檢取締，於騎經攔檢點時，有
    用腳踢倒交通錐，而第一位警員要攔伊時，伊即繞過去，後
    來第二位警員要攔伊時，伊機車並未撞到第二位警員。可能
    是該警員用指揮棒打伊機車龍頭，使該警員彈出去倒地受傷
    ，但當時伊並不知道該警員有受傷，故未停車，即載陳婷婷
    回伊住處云云。惟查被告於前開時地騎乘上開機車，於騎經
    第一攔檢點時，先以腳踢倒警員擺放在最前面之交通錐，繼
    而逆向自手持指揮棒及吹哨示意其停車而站在接近雙黃線上
    之警員乙○○前面約一公尺處加速衝過後，欲再駛向第二攔
    檢點時，警員丙○○已走至對向車道並手持指揮棒及吹哨示
    意其停車，因被告車速很快，使警員丙○○閃避不及，因而
    警員丙○○之右手前臂及所持指揮棒遭被告之胸部撞擊倒地
    ，致警員丙○○受有如事實欄所載傷害，而被告仍繼續騎乘
    上開機車逃逸等情，此經證人乙○○、丙○○分別於本院審
    理行交互詰問時結證屬實，並有警繪現場圖一紙、被告所騎
    乘機車照片三張及證人丙○○提出之中國醫藥大學附設醫院
    診斷證明書一紙、受傷照片五張附卷足憑。參以被告於九十
    五年十月六日警詢時供稱：當時未停車並與警方發生擦撞後
    ，又騎乘機車離開警方路檢點等語；另證人即被告之女友陳
    婷婷於九十五年十月六日警詢時亦證稱：伊男朋友（即被告
    ）在行經警方路檢點時，腳有碰倒警方所擺設交通錐，此時
    第一位警員（即乙○○）將伊等攔停，而伊男朋友己跨越雙
    黃線逆向衝過路檢，此時又有第二位警員（即丙○○）持指
    揮棒將伊等攔停，伊男朋友騎很快就衝過去了，伊等所騎乘
    機車與警員丙○○有碰撞情事，但伊男朋友隨即加速離去等
    語。足見被告於前開時地騎乘上開機車，因飲酒為避免遭警
    攔檢取締，於騎經第一攔檢點時，以腳踢倒警員擺放在最前
    面之交通錐，並逆向自手持指揮棒及吹哨示意其停車而站在
    接近雙黃線上之警員乙○○前面約一公尺處加速衝過後，欲
    再駛向第二攔檢點時，明知警員丙○○已走至對向車道並手
    持指揮棒及吹哨示意其停車，竟仍加速衝向警員丙○○站立
    處，使警員丙○○閃避不及，因而警員丙○○之右手前臂及
    所持指揮棒遭丁○○之胸部撞擊倒地，致警員丙○○受有如
    事實欄所載傷害，而確有對於依法執行職務之警員丙○○施
    強暴行為之情事。是被告上開所辯，無非事後卸責之詞，不
    足採信，事證明確，其妨害公務犯行堪以認定。至於公訴意
    旨認被告騎經路檢點時，竟以腳踢倒交通錐，加速衝撞值勤
    警員乙○○，乙○○立即閃避乙節。惟查被告於前開時地騎
    乘機車，於騎經第一攔檢點時，先以腳踢倒警員擺放在最前
    面之交通錐，繼而逆向自手持指揮棒及吹哨示意其停車而站
    在接近雙黃線上之警員乙○○前面約一公尺處加速衝過，被
    告並無要衝撞警員乙○○等情，此經證人乙○○於本院審理
    行交互詰問時結證屬實，可見被告當時僅係為避免遭警攔檢
    取締，而逆向自警員乙○○之前面約一公尺處加速衝過，並
    無欲對警員乙○○衝撞之施暴行為，是公訴意旨上開認定，
    容有誤會，併此敘明。
三、核被告丁○○所為，係犯刑法第一百八十五條之三之服用酒
    類，不能安全駕駛動力交通工具而駕駛罪及同法第一百三十
    五條第一項之對於公務員依法執行職務時，施強暴罪。被告
    所犯上開二罪，犯意各別，犯罪構成要件不同，應予分論併
    罰。爰審酌被告有公共危險前科（其於九十四年間因酒醉駕
    車之公共危險罪，經中部軍事法院判處罰金新台幣六萬元確
    定，於九十四年七月二十七日執行完畢，見卷附臺灣高等法
    院被告前案紀錄表），詎不知警惕，又犯本案酒醉駕車之公
    共危險罪，且對於依法執行職務之警員丙○○施強暴行為，
    觸犯妨害公務罪名，惡性非輕，姑念被告就傷害警員丙○○
    部分，已賠償新台幣九萬九千元而與警員丙○○達成和解，
    有和解書一紙附卷可考，及其犯罪之動機、目的、手段、對
    社會所生危害、犯後坦承部分犯行，態度非佳等一切情狀，
    分別量處如主文所示之刑，並均諭知易科罰金之折算標準，
    且定其應執行刑及諭知易科罰金之折算標準，以示懲儆。
乙、無罪部分：
一、公訴意旨另以：被告丁○○肇事後竟未即停車採取救護或其
    他必要措施，隨即逃逸，經乙○○記下該車車號，循線查獲
    ，因認被告涉犯刑法第一百八十五條之四之駕駛動力交通工
    具肇事，致人受傷而逃逸罪嫌等語。
二、訊之被告矢口否認有何肇事逃逸之犯行，辯稱：當時伊並不
    知道警員丙○○有受傷，故未停車，即載陳婷婷回伊住處，
    並無肇事逃逸之犯意云云。惟按犯罪事實應依證據認定之，
    無證據不得認定犯罪事實，刑事訴訟法第一百五十四條第二
    項定有明文。又按刑法第一百八十五條之四之肇事致人死傷
    而逃逸罪，固不以行為人對於事故之發生應負過失責任為必
    要，但仍以行為人對於事故之發生非出於故意為前提。蓋所
    謂駕駛動力交通工具肇事，依據文義，係指「發生交通事故
    」、「發生車禍」而言，應屬「意外」之情形，若蓄意運用
    車輛以為殺人或傷害人之犯罪工具，即應成立殺人或傷害罪
    ，不應稱為駕駛動力交通工具肇事。此觀該條之立法理由，
    係為「維護交通安全，加強救護，減少被害人之死傷，促使
    駕駛人於肇事後，能對被害人即時救護，特增設本條，關於
    肇事致人死傷而逃逸之處罰規定。」可知確保交通秩序之維
    護，減少被害人之傷亡，以促進交通之安全，方為本條立法
    之目的，故其適用上應限於車禍肇事之交通案件，亦即惟有
    以行為人非因故意，駕駛動力交通工具肇事，並於肇事後，
    對於被害人不施加救護而逃逸，始克成立，如係故意以汽車
    作為犯罪之工具，立法者本無對於行為人於故意犯罪後，仍
    留現場對於被害人為即時救護之期待，縱行為人嗣後駕車逃
    離現場，亦僅能論以該故意犯罪之罪責，尚難以侵害社會法
    益之公共危險罪相繩（最高法院九十三年度台上字第四七二
    四號判決參照）。經查本件被告於前開時地騎乘機車，確有
    對於依法執行職務之警員丙○○施強暴行為，而有妨害公務
    之犯行，已如前述，雖被告事後未對警員丙○○施加救護而
    逃逸，惟依上開說明，被告所為尚與刑法第一百八十五條之
    四之構成要件有間，自難僅憑被告所辯不足採信，即令被告
    負該條罪責，此外，又查無其他積極證據足認被告有何肇事
    逃逸犯行，自屬不能證明被告此部分犯罪，依法應諭知無罪
    之判決。
丙、據上論斷，應依刑事訴訟法第二百九十九條第一項前段、第
    三百零一條第一項前段、刑法第一百三十五條第一項、第一
    百八十五條之三、第五十一條第五款、第四十一條第一項前
    段、第二項、刑法施行法第一條之一，判決如主文。
本案經檢察官甲○○到庭執行職務。
中　　華　　民　　國　　96　　年　　3 　　月　　22　　日
                  刑事第三庭  審判長法  官  唐光義
                                    法  官  楊萬益
                                    法  官  朱光國
上正本證明與原本無異。
如不服本判決，應於送達後十日內向本院提出上訴狀（須附繕本
），上訴於台灣高等法院台中分院。
                                    書記官  洪明霞
中　　華　　民　　國　　96　　年　　3 　　月　　22　　日
附錄論罪科刑法條：
刑法第185條之3：
服用毒品、麻醉藥品、酒類或其他相類之物，不能安全駕駛動力
交通工具而駕駛者，處1年以下有期徒刑、拘役或3萬元以下罰金
。
刑法第135條第1項：
對於公務員依法執行職務時，施強暴脅迫者，處3年以下有期徒
刑、拘役或3百元以下罰金。
